最高法院刑事判決　　　　　　　　　　　　　　　九十一年度台上字第四八七九號
　　上　訴　人　甲○○
右上訴人因違反毒品危害防制條例案件，不服台灣高等法院台南分院中華民國九十一
年七月十一日第二審判決（九十一年度上訴字第七０五號，起訴案號：台灣台南地方
法院檢察署九十一年度偵字第一八九八號），提起上訴，本院判決如左：
    主  文
原判決撤銷，發回台灣高等法院台南分院。
    理  由
本件原判決認定上訴人甲○○基於販賣第一級毒品海洛因之概括犯意，自民國九十年
十一月間某日起至九十一年二月十八日止，連續四次於台南市○○區○○路一段三二
一巷（按原判決漏載三二一巷）八六之一四號施正雄住宅內販賣第一級毒品海洛因予
施正雄（係施正雄之弟媳葉素真將金錢交由施正雄，由施正雄出面購買後，二人朋分
施用），其單位為每錢海洛因新台幣（下同）一萬元，施正雄每次均向之購買四萬元
，嗣於九十一年二月十八日十七時許，上訴人於上開台南市○○區○○路一段三二一
巷八六之一四號施正雄住所欲販賣第一級毒品海洛因予施正雄時，為警當場查獲，並
自上訴人身上起出其所有之海洛因壹包（淨重三六‧八七公克）等情。因而維持第一
審論處上訴人連續販賣第一級毒品（處無期徒刑）罪刑，駁回上訴人在第二審之上訴
，固非無見。
惟查(一)、已受請求之事項未予判決，或未受請求之事項予以判決者，其判決當然違背
法令，刑事訴訟法第三百七十九條第十二款定有明文。本件檢察官起訴犯罪事實指上
訴人基於概括犯意，自九十年十二月一日起至九十一年二月十八日止，連續販賣第一
級毒品海洛因，原審判決事實則認定上訴人自九十年十一月間某日起開始販賣海洛因
。該九十年十二月一日之前販賣部分並不在檢察官起訴範圍，原判決對於檢察官未起
訴部分何以得一併審理，並未說明其理由，已有理由不備之違法。(二)、有罪判決書之
事實一欄，為適用法律之依據，應將法院依職權認定與罪名之成立、論罪科刑有關之
事項，翔實記載於事實欄內，始足以判斷其適用法律是否正當。依原判決事實欄所記
載上訴人自九十年十一月間某日起至九十一年二月十八日止，連續四次販賣海洛因予
施正雄，每次均四萬元，嗣於九十一年二月十八日十七時許，上訴人於上開台南市○
○區○○路一段三二一巷八六之一四號施正雄住所欲販賣第一級毒品海洛因予施正雄
時，為警當場查獲等情，似認定上訴人至九十一年二月十八日止已連續四次販賣海洛
因予施正雄既遂，至同年二月十八日十七時許，上訴人再欲販賣海洛因予施正雄時，
為警當場查獲而未遂。惟於理由欄又謂上訴人前後販賣海洛因三次既遂，另一次則未
遂。究竟上訴人販賣幾次海洛因予施正雄？原判決事實疏未明白認定，詳細記載，自
不足為論罪科刑適用法律之依據，於法自有未合。(三)、上訴人自始否認其有施用海洛
因，警局初訊時固曾採上訴人之尿液以供查驗，但卷內並無檢驗結果。原判決雖以上
訴人有吸毒之惡習，其收入不多，又無別人資助，若非有利可圖，何以願自高雄至台
南免費送海洛因多次予人，資為上訴人意圖營利販賣海洛因之犯罪證據。惟上訴人如
何有施用海洛因，原判決並未載明其所憑之證據及理由，亦有理由不備之違法。上訴
意旨，執以指摘原判決不當，尚非全無理由，應認原判決有撤銷發回更審之原因。
據上論結，應依刑事訴訟法第三百九十七條、第四百零一條，判決如主文。
中      華      民      國    九十一    年      九      月      四      日
                              最高法院刑事第二庭
                                  審判長法官  陳  錫  奎
                                        法官  洪  清  江
                                        法官  李  伯  道
                                        法官  洪  文  章
                                        法官  花  滿  堂
      右正本證明與原本無異
                                              書  記  官
中      華      民      國    九十一    年      九      月      十      日
